臺灣臺中地方法院刑事判決　　　　　　　　　　　　　九十三年度訴字第八七九號
　　公　訴　人　臺灣臺中地方法院檢察署檢察官
　　被　　　告　戊○○
右列被告因偽造文書等案件，經檢察官提起公訴（九十二年度偵字第二四五六二號）
，被告於準備程序就被訴事實有罪之陳述，本院合議庭認宜適用簡式審判程序，裁定
由受命法官予以判決如左：
    主  文
戊○○行使偽造私文書，足以生損害於他人，處有期徒刑捌月。
契約書上偽造「己○○」之署名壹枚及指押枚，均沒收。
    事  實
一、戊○○素行不佳，前因犯詐欺、竊盜、妨害兵役等罪，經法院定應執行刑為有期
    徒刑三年八月，並應於刑之執行前令入勞動場所強制工作三年確定，嗣於民國九
    十一年六月十一日因假釋出監，旋又因竊盜案件經撤銷假釋，於九十二年十一月
    一日重行入監執行殘刑一年二月十九日（於本案不構成累犯），其於入監執行殘
    刑前之假釋期間內，明知真實姓名、年籍均不詳，自稱「洪永祥」之成年男子於
    九十一年九月十五日，在臺中市○○路與西屯路口所交付之懸掛車牌號碼ＪＹ八
    －三三五號之重型機車，係來路不明之贓物（該機車原車牌號碼為ＬＴ三－六一
    三號，車主為姜李玉蓮，平日為其夫乙○○所使用，於九十一年十月二十八日五
    時許，在嘉義市○○街及仁愛路口附近遭竊；前開號碼為ＪＹ八－三三五號車牌
    ，則屬丁○○所有，於九十二年一月十八日二十三時二十分許始報失竊），竟基
    於為收受贓物之犯罪故意予以收受後，先自行使用該機車。迨於九十一年十一月
    二十七日，戊○○即另基於偽造文書並持以行使之犯意，在臺中市○○○路○段
    一二號全省汽機車停車場，偽以己○○（另經臺灣臺中地方法院檢察署檢察官以
    九十二年度偵字第五一八三號為不起訴處分確定）之名義，將上開機車以新台幣
    二萬八千元代價賣予不知情之丙○○（亦經臺灣臺中地方法院檢察署檢察官以九
    十二年度偵字第五一八三號為不起訴處分確定），且在丙○○所書立，依戊○○
    口述資料而記載「己○○」姓名、地址及電話之契約書上，偽為「己○○」之署
    押合計四枚（署名一枚、指押三枚），而偽造完成表彰戊○○願將前開機車售予
    丙○○，性質上屬私文書之契約書一紙，隨即再將該紙偽造之契約書，交由丙○○收持而行使之，足生損害於己○○及丙○○。嗣丙○○於九十二年三月四日將
    上開機車借與不知情之楊國興騎用，而於同日八時四十五分許在臺中市○○路與
    公益路口為警查獲，再經檢察官傳訊丙○○、己○○詳予查明後，始悉上情。
二、案經臺灣臺中地方法院檢察署檢察官自動檢舉偵查起訴。
    理  由
一、右揭事實，業據被告戊○○於本院訊問時均坦認不諱，核與被害人乙○○、丁○○、丙○○及己○○分別於警詢與偵查中指訴之情節相符（見偵字第五一八三號
    卷第一一頁及其反面、第一二頁及其反面、第七頁至第一０頁、第三七頁至第三
    八頁、第五四頁至第五五頁、第四四頁至第四五頁），並有車輛竊盜、車牌失竊
    資料個別查詢報表－查詢車牌認可資料、贓物保管收據各二紙及偽造被害人己○○名義之契約書影本一紙等書證在卷可稽（見偵字第五一八三號卷第二二頁至第
    二三頁、第二七頁至第二八頁、第二四頁）。另被告偽以「己○○」之名義在前
    開契約書上所捺印之指紋三枚，經檢察官送請內政部警政署刑事警察局鑑驗結果
    ，認「送鑑契約書上署名己○○之指紋三枚，經輸入電腦比對確認結果，均與本
    局檔存戊○○指紋卡之左拇指指紋卡相符」，有內政部警政署刑事警察局九十二
    年十一月十四日刑紋字第０九二０二一二九四一號鑑驗書一份在卷可參（見偵字
    卷第五九頁），益徵被告確係冒用「己○○」之名義販售前開機車甚名。是被告
    之自白應與事實相符，堪予採信。本件事證已臻明確，被告犯行洵堪認定。
二、被告戊○○明知真實姓名、年籍均不詳，自稱「洪永祥」之成年男子所交付之懸
    掛車牌號碼ＪＹ八－三三五號之重型機車，係來路不明之贓物，竟仍予收受，嗣
    並將前開機車出售，且於被害人丙○○所書立之契約書上，偽為「己○○」之署
    押（署名一枚、指押三枚），以表彰願將前開機車售予丙○○，隨即將該偽造之
    契約書交由被害人丙○○收持而行使，核其所為，係犯刑法第三百四十九條第一
    項之收受贓物罪及同法第二百十六條、第二百十條行使偽造私文書。檢察官雖於
    起訴書中指陳被告係犯刑法第三百四十九條第二項之牙保贓物罪，惟被告於出售
    前開機車時，係以「己○○」之名義自居而售予被害人丙○○，此業經被害人丙○○於本院審理時證述綦詳（見本院卷第六二頁），被告既未向被害人丙○○陳
    明係仲介出賣，衡之即與刑法「牙保」之意未符，而公訴檢察官亦於本院審理時
    當庭更正起訴法條為刑法第三百四十九條第一項之收受贓物罪，應予敘明。另被
    告偽造署押以偽造私文書，其偽造署押之行為為偽造私文書之階段行為，不另論
    罪。其偽造私文書後持以行使，偽造之低度行為應為行使之高度行為所吸收，亦
    不另論罪。被告所犯收受贓物與行使偽造私文書二罪間，有方法結果之牽連關係
    ，應從一重論以行使偽造私文書罪。爰審酌被告前有多次不法前科紀錄，有臺灣
    高等法院被告全國前案紀錄表在卷可按，素行不佳，其無端收受贓物，既侵害財
    產犯罪被害人之權益，亦使被竊取之物難於追及或回復，助長竊風，實無足取，
    暨於販售贓物時，偽以「己○○」之名義為之，除對被害人己○○之信用造成損
    害外，復使被害人丙○○支付價金卻無從取得贓物之所有權，被告犯罪所致危害
    匪淺，暨檢察官於本院審理時請求對被告從重量刑，兼衡酌被告犯罪後於本院已
    坦認一切犯行，犯罪後態度尚佳等一切情狀，量處如主文所示之刑。
三、按上訴人用以詐欺取財之偽造、變造等書類，既已交付於被害人收受，則該物非
    屬上訴人所有，除偽造書類上偽造之印文、署押，應依刑法第二百十九條予以沒
    收外，依同法第三十八條第三項之規定，即不得再對各該書類諭知沒收（最高法
    院四十三年臺上字第七四七號判例意旨參照）。查本件前開偽造之契約書一紙，
    已由被告戊○○交付予被害人丙○○收持，非屬被告所有，核與刑法第三十八條
    第一項第二款、第三款、第三項之規定不符，爰不為沒收之諭知。惟前開契約書
    上偽造之「己○○」署名一枚及指押三枚，應為署押，則不問屬於犯人與否，仍
    應依刑法第二百十九條之規定為沒收之宣告。至前該契約書姓名欄下「己○○」
    之記載，僅係被害人丙○○依被告口述資料記載，單純供辨識立約人之用，並非
    用以表示本人署名之意，尚非署押，併此敘明。
據上論斷，應依刑事訴訟法第二百七十三條之一第一項、第二百九十九條第一項前段
，刑法第二百十六條、第二百十條、第三百四十九條第一項、第五十五條、第二百十
九條，罰金罰鍰提高標準條例第一條前段，判決如主文。
本案經檢察官甲○○到庭執行職務。
中    華    民    國      九十三      年       六      月     四    日
                                臺灣臺中地方法院刑事第九庭
                                      法  官  陳 思 成
右正本證明與原本無異。
如不服本判決，應於判決送達後十日內向本院提出上訴狀，上訴於臺灣高等法院臺中
分院( 須附繕本 )。
                                      書記官
中    華    民    國      九十三      年       六      月     七    日
附錄論罪科刑法條
刑法第二百十條
偽造、變造私文書，足以生損害於公眾或他人者，處五年以下有期徒刑。
刑法第二百十六條
行使第二百十條至第二百十五條之文書者，依偽造、變造文書或登載不實事項或使登
載不實事項之規定處斷。
刑法第三百四十九條第一項
收受贓物者，處三年以下有期徒刑、拘役或五百元以下罰金。
